【裁判字號】    95,上易,1087
【裁判日期】    950928
【裁判案由】    詐欺
【裁判全文】
臺灣高等法院臺中分院刑事判決        95年度上易字第1087號
上  訴  人  臺灣臺中地方法院檢察署檢察官
被      告  丁○○
                      號
被      告  乙○○
                      5之1號
上列上訴人因詐欺案件，不服臺灣臺中地方法院95年度易字第94
6號中華民國95529第一審判決（起訴案號：臺灣臺中地方法院檢
察署94年度偵字第18218、95偵字第1219號 ），提起上訴，本院
判決如下：
      主  文
原判決撤銷。
丁○○幫助詐欺，累犯，處有期徒刑伍月，如易科罰金，以銀元
佰元即新台幣玖佰元折算壹日。
乙○○幫助恐嚇取財，處有期徒刑肆月，如易科罰金，以銀元
佰元即新台幣玖佰元折算壹日。
      事  實
一、丁○○前因施用毒品案件，經台灣台中地方法院判處有期徒
    刑1O月，於民國 (下同 )93 年4月15日執行完畢。詎其仍不
    知悔改，預見其所持有之台中縣潭子郵局帳戶（帳號：0000
    0000000000）存摺及提款卡如交付他人，他人將藉所蒐集之
    上開帳戶存摺及提款卡以遂行其財產上犯罪之目的，竟仍不
    顧他人可能遭受財產上損害之危險，而基於幫助他人犯詐欺
    取財罪之不確定故意，於94年7月7日前之某日，在其自家門
    前，透過傅錦城之介紹及轉交，以新台幣（下同）3600元之
    代價將上開帳戶之存摺及提款卡出租周信志，並告知提款卡
    之密碼，而容許周信志所屬之詐騙集團藉其帳戶存摺及提款
    卡以遂行詐欺取財犯罪。嗣周信志所屬之詐騙集團即基於為
    自己不法所有之意圖，於94年7月7日向丙○○佯稱其已中獎
    ，但須先繳納手續費及保證金，使丙○○陷於錯誤，因此依
    詐騙集團指示將自身存款18萬元匯至前揭丁○○之帳戶，丙○○事後始知受騙。
二、乙○○可預見若將自己帳戶提供予他人使用，足供做為他人
    犯罪之工具，用以匯款及逃避警方查緝之用，竟仍基於幫助
    他人犯罪之不確定故意，於94年6月16 日前之某日，在台中
    縣大肚郵局附近，透過陳意合（另因詐欺案件經以94年度訴
    字第3571號判處有期徒刑l年）之介紹及轉交，將其所有設
    於大肚郵局（帳號00000000000000）帳戶之存摺及提款卡，
    以4千元之代價出租給周信志。嗣周信志所屬之犯罪集團即
    意圖為自己不法之所有，於94年6月10日以千面人之手法恐
    嚇味丹食品公司，揚稱若不付款就要在公司食品內下毒等語
    ，使味丹公司員工心生畏懼，而於同年月16日匯款8萬元至
    前揭乙○○之帳戶。
三、案經台灣台中地方法院檢察署檢察官自動檢舉及台中縣警察
    局霧分局報請台灣台中地方法院檢察署檢察官偵查起訴。
      理  由
一、上開犯罪事實業據被告丁○○、乙○○於原審及本院審理中
    坦承不諱，核與傅錦城、周信志、陳意合於偵查中及丙○○
    、味丹公司員工張雄輝於警訊中證述相符，並有各該帳戶開
    戶資料及交易明細表影本在卷可參，傅錦城、周信志、陳意
    合於偵查中之證述並無顯有不可信之特別情況，自有證據能
    力，被告等對於丙○○、張雄輝警訊中之證述於本院審理中
    並無異議，本院審酌該等陳述係丙○○、張雄輝陳述被害之
    情狀，與交易明細表影本所示相符，亦有證據能力得採酌。
    又依現今金融交易實務，個人至各金融機關開戶並無任何資
    格之限制，並得以同一人名義申請數個帳戶使用，而周信志
    在無何正當理由之情形下，向與之無身分、財產上利害關係
    之被告取得帳戶使用，必定冒該帳戶內之款項遭被告以向郵
    局或銀行掛失止付凍結存款或補發存摺、提款卡之方式領用
    之風險，然周信志非但不依正常途徑自己申請帳戶使用，反
    而甘冒風險支付代價向被告等取得帳戶使用，其行徑顯然違
    背常情，況不法犯罪者收購帳戶遂行財產上犯罪，屢經新聞
    媒體廣為報導，被告等均已成年具有相當社會經驗，顯見被
    告等對於周信志所屬犯罪集團以渠等分別交付之郵局帳戶從
    事詐欺取財或恐嚇取財犯罪，並不違背其本意，被告二人幫
    助之犯行，應堪認定。
二、核被告高資發所為，係犯刑法第339條第1項之詐欺取財罪之
    幫助犯，被告乙○○所為，係犯刑法第346條第1項之恐嚇取
    財之幫助犯。被告丁○○前因施用毒品案件，經台灣台中地
    方法院判處有期徒刑拾月確定，於93年4月15 日執行完畢，
    有台灣台中地方法院檢察署刑案資料查註紀錄表1 份附卷可
    佐，其於五年內，再犯本件有期徒刑以上之本罪，為累犯，
    依修正前刑法第47條加重其刑 (依九十四年二月二日修正公
    佈，九十五年七月一日施行前後之刑法規定均構成累犯，依
    刑法第二條第一項前段，應適用修正前之刑法第四十七條之
    規定)。又被告丁○○、乙○○係基於幫助之犯意而犯本件
    犯行，均依刑法第30條第2項規定減輕其刑，丁○○部分，
    依法先加後減之。原審予以論罪科刑固非無見，惟查刑法第
    二十八條之共同正犯，係指二人以上共同實施犯罪之行為者
    而言，幫助他人犯罪，並非實施正犯，在事實上雖有二人以
    上共同幫助殺人，要亦各負幫助殺人責任，仍無適用該條之
    餘地 (最高法院三十三年台上字第七九三號判例參照)，原
    審認被告丁○○與傅錦城間有犯意聯絡及行為分擔，被告乙○○與陳意合間有犯意聯絡及行為分擔，均為共同正犯，尚
    有未洽，檢察官雖非以此為由上訴，然原審判決既有如上未
    當之處，應由本院將其撤銷改判，爰審酌被告二人犯罪之動
    機、目的、手段、所生危害及犯後態度等一切情狀，分別量
    處如主文第二、三項所示之刑，並依修正前刑法第四十一條
    第一項前段之規定諭知易科罰金之折算標準 (按94年2月2日
    修正公佈，95年7月1日施行之刑法第41條第1項前段規定：
    犯最重本刑為五年以下有期徒刑以下之刑之罪，而受六個月
    以下有期徒刑或拘役之宣告者，得以新臺幣一千元、二千元
    或三千元折算一日，易科罰金，比較修正前後之易科罰金折
    算標準，以修正前之規定，較有利於受刑人，依刑法第2條
    第1項前段，適用修正前刑法第41條第1項前段規定，定其折
    算標準)。
三、據上論斷，應依刑事訴訟法第三百六十九條第一項前段、第
    三百六十四條、第二百九十九條第一項前段、刑法第二條第
    一項前段、第三百三十九條第一項、第三百四十六條第一項
    、第三十條第二項、第四十七條 (修正前 )、第四十一條第
    一項前段 (修正前)、修正前罰金罰鍰提高標準條例第二條
    ，判決如主文。
    本案經檢察官甲○○到庭執行職務。
中    華    民    國    95    年    9    月    28     日
               刑事第九庭  審判長法  官  康  應  龍
                                 法  官  趙  春  碧
                                 法  官  余  仕  明
上列正本證明與原本無異。
不得上訴。
                                 書記官  姚  錫  鈞
中    華    民    國    95    年    10    月    3     日
                                                      Ｆ


司法院資訊處製作；財團法人民間司法改革基金會備份。
